【裁判字號】    91,易,371
【裁判日期】    920402
【裁判案由】    詐欺
【裁判全文】
臺灣宜蘭地方法院刑事判決                          九十一年度易字第三七一號
    公  訴  人  臺灣宜蘭地方法院檢察署檢察官
    被      告  丙○○
    選任辯護人  簡坤山律師
右列被告因詐欺案件，經檢察官提起公訴（九十一年度偵緝字第一一二、一一三號）
，本院判決如左：
    主  文
丙○○無罪。
    理  由
一、公訴意旨略以：被告丙○○意圖為自己不法之所有，於民國九十年七月二十二日
    ，佯稱有三批山產要賣予丁○○及告訴人甲○○，使告訴人甲○○及丁○○陷於
    錯誤，由甲○○簽發如附表一所示之支票四紙予被告充當貨款，惟被告於收受上
    開支票後，並未如期交貨，反將上開支票拿至地下錢莊質押借款，又被告另交付
    告訴人之案外人戊○○簽發如附表二所示面額九萬元之貨款支票一紙亦跳票，因
    認被告涉有刑法第三百三十九條第一項詐欺取財罪嫌。
二、本件公訴人認被告涉有右揭犯罪，係以告訴人簽發如附表一所示之支票予被告後
    ，並未取得貨款，及被告交付予告訴人如附表二所示之支票一紙後，該紙支票跳
    票不獲兌現為其主要論據。訊據被告坦承以全發山產名義和告訴人訂立買賣契約
    ，由告訴人向伊購買山產，並交付如附表一所示之支票四紙作為貨款，而伊亦有
    交付如附表二所示之支票予告訴人等情不諱，惟矢口否認有右揭詐欺犯行，並辯
    稱：伊於九十年六月份開始賣貨物給告訴人，嗣後於同年七月賣二批貨品予告訴
    人，第一批告訴人買了竹雞開了十五萬元的票，第二批則開其餘三紙支票，而該
    三紙支票因為伊欠林成漢的錢，所以將支票轉給林成漢。伊由於要出國，而告訴
    人因為沒有倉庫，所以將這些貨放在伊的倉庫，鵪鶉於七月十五日已經放在七和
    冷凍庫，馬頭魚則係七月十六日向乙○○購買，由於丁○○說要將這批貨賣給宜
    蘭地區的商家，因此貨放在頭城倉庫，而溪哥魚係因為颱風的關係因此遭耽誤。
    由於告訴人和丁○○係合夥人，因為告訴人要求丁○○將貨物賣出，丁○○因為
    來不及將貨賣出所以向伊借票支付給告訴人，所以由伊以戊○○之名義開簽發支
    票予告訴人，並約定嗣後丁○○將貨物賣出去後將錢存入戶頭，因為丁○○沒有
    將支票存入所以支票跳票等語。
三、按犯罪事實應依證據認定之，無證據不得推定其犯罪事實；另不能證明被告犯罪
    者，應諭知無罪之判決，刑事訴訟法第一百五十四條、第三百零一條分別定有明
    文。又刑事訴訟法上認定犯罪事實所憑之證據，雖不以直接證據為限，間接證據
    亦包括在內，然而無論直接證據或間接證據，其為訴訟上之證明，須於通常一般
    之人均不致有所懷疑，而得確信其為真實之程度者，始得據為有罪之認定，惟採
    用間接證據時，必其所成立之證據，在直接關係上，雖僅足以證明他項事實，而
    採此他項事實，本於推理之作用，足以證明待證事項者，方為合法，若係憑空之
    推想，則尚非間接證據，且如未發現相當證據，或證據不足以證明，自不能以推
    測或擬制之方法，以為裁判之基礎，又告訴人之告訴，係以使被告受刑事訴追為
    目的，是其陳述是否與事實相符，仍應調查其他證據以資審認，最高法院分別著
    有七十六年台上字第四九八六號、三十二年上字第六七號、四十年台上字第八六
    號、五十二年台上字第一三○○號判例可資參照。
四、經查：
  (一)告訴人前向被告購買山產，並簽發如附表一所示之支票四紙作為貨款，並自被告
    處收受如附表二所示之支票，業據被告自承在卷，核與告訴人指訴情節相符，並
    有前開支票影本五紙在卷可參。
  (二)雖告訴人於本院指訴稱被告於九十年七月初將四批山產賣予伊，而伊的合夥人丁○○有看過那批貨並說不錯，伊就開了四張支票當作貨款，取貨地點是台北縣中
    和市七和冷凍庫，而事後要去提貨但並沒有那批貨，之後被告向伊買鵪鶉，並開
    了九萬元之支票給伊，丁○○將貨交給被告後，結果九萬元的支票退票等語。而
    證人丁○○亦證稱：當時伊和告訴人是合夥人，是被告告訴伊有馬頭魚、溪哥和
    鵪鶉要買給伊，當時是伊和被告談的，貨看完之後伊認為這批貨不錯就決定購買
    ，事後伊和告訴人至七和冷凍庫並無領到貨，且伊並不知道被告簽發如附表二所
    示支票購買漁貨，且亦無見過該紙支票等語（參見本院九十一年十二月三日訊問
    筆錄）。然證人乙○○於本院調查時證稱：伊於九十年六月底七月初的時候，向
    上游廠商購買馬頭魚並放在頭城冷凍庫，而被告再向伊購買，而該冷凍庫係伊向
    朋友租的，伊有交代朋友所以被告提貨絕對沒有問題，而且丁○○伊也認識，因
    此只要交代管理員即可提貨等語（參見本院九十一年十二月十七日訊問筆錄）；
    證人李錫楨於本院調查時證稱：當初是劉建陞將溪哥魚賣給伊，由於不合意，因
    此伊要求劉建陞將貨載回去，後來劉建陞找不到車子，伊主動提供貨運公司的資
    料，劉建陞要來載時剛好颱風來，因此延誤一星期才將貨帶走等語（參見前揭訊
    問筆錄），證人乙○○亦陳稱：劉建陞是伊外甥，他們亦有合夥，而這批溪哥魚
    是伊交代被告去賣的，貨運是被告叫的，貨物則載到七和冷凍庫等語（參見前揭
    訊問筆錄）。則依證人乙○○、李錫楨二人之證述，被告確自乙○○、李錫楨處
    購入馬頭魚、溪哥魚等貨物，並分別存放在頭城冷凍庫、七和冷凍庫等處，再經
    本院詢問告訴人是否有冷凍庫存放漁獲，告訴人亦自承：沒有固地的冷凍庫，需
    要的時候再臨時租等語（參見本院九十二年三月十九日審判筆錄）。此外，復依
    卷附七和冷凍企業股份有限公司進貨紀錄表及入貨單所載，被告分別於九十年六
    月十四日、同年六月十六日、同年七月二十五日有二十單位、三十單位、三十三
    單位之竹雞進貨，及於九十年八月十日有一百一十六斤之溪哥魚進貨，則被告辯
    稱伊當時已有存貨存放於倉庫之辯解應堪採信。另證人戊○○於本院調查時證稱
    ：被告之前跟伊說過丁○○的事情，所以伊授權被告開了九萬元之支票給丁○○
    ，伊有向被告說只是借票，而被告應於到期日前將票款存入不能讓伊退票等語（
    參見本院九十一年十二月二十七日訊問筆錄），亦與被告前揭辯詞相符。再戊○○之上開支票帳戶，係於九十年十一月八日拒絕往來，有宜蘭縣蘇澳地區農會九
    十一年九月十八日蘇區農信字第二二二二號函所附帳戶交易明細表在卷可參，且
    依卷附七和冷凍企業股份有限公司出貨紀錄表所載，被告迄九十年九月六日止，
    仍有出貨之紀錄，足認被告於簽發票據後，仍有正常經營業務之行為，是難僅因
    該紙支票不獲付款，即認被告在簽發支票之際，確知無法清償，而有蓄意詐騙之
    犯意。
五、綜上所陳，公訴人所舉之證據不足以證明被告確有詐欺犯行。此外，復查無任何
    積極證據，足認被告確有公訴人所指之犯行，不能證明被告犯罪，依法應諭知無
    罪之判決。
據上論斷，應依刑事訴訟法第三百零一條第一項判決如主文。
本案經檢察官賴慶祥到庭執行職務
中      華      民      國    九十二    年      四      月      二      日
                                  臺灣宜蘭地方法院刑事第二庭
                                        審判長法  官  黃  永  勝
                                              法  官  郭  顏  毓
                                        法  官  辜  漢  忠
右正本證明與原本無異。
如不服本判決，應於判決送達後十日內，向本院提出上訴狀。（應附繕本）
                                              書記官  林  秀  麗
中      華      民      國    九十二    年      四      月      三      日
附表一
┌──┬───┬──────┬───┬───┬─────┬───────┐
│編號│發票人│  付款人    │帳號  │票號  │票載發票日│金額（新台幣）│
├──┼───┼──────┼───┼───┼─────┼───────┤
│一  │甲○○│花蓮區中小企│五○○│ＨＧ一│九十年八月│九萬五千七百元│
│    │      │業銀行基隆分│○○九│○六四│五日      │              │
│    │      │行          │七三  │四六八│          │              │
├──┼───┼──────┼───┼───┼─────┼───────┤
│二  │同右  │同右        │同右  │ＨＧ一│九十年八月│十五萬元      │
│    │      │            │      │○六四│十日      │              │
│    │      │            │      │四六六│          │              │
├──┼───┼──────┼───┼───┼─────┼───────┤
│三  │同右  │同右        │同右  │ＨＧ一│九十年八月│六萬元        │
│    │      │            │      │○六四│二十日    │              │
│    │      │            │      │四七○│          │              │
├──┼───┼──────┼───┼───┼─────┼───────┤
│四  │同右  │同右        │同右  │ＨＧ一│九十年九月│八萬元        │
│    │      │            │      │○六四│五日      │              │
│    │      │            │      │四六九│          │              │
└──┴───┴──────┴───┴───┴─────┴───────┘
附表二
┌──┬───┬──────┬───┬───┬─────┬───────┐
│編號│發票人│  付款人    │帳號  │票號  │票載發票日│金額（新台幣）│
├──┼───┼──────┼───┼───┼─────┼───────┤
│一  │戊○○│蘇澳地區農會│二一○│○○八│九十年八月│九萬元        │
│    │      │南方澳辦事處│一○○│六○四│九日      │              │
│    │      │            │一三一│八    │          │              │
└──┴───┴──────┴───┴───┴─────┴───────┘


司法院資訊處製作；財團法人民間司法改革基金會備份。
